臺灣士林地方法院刑事判決
111年度訴字第368號
公  訴  人  臺灣士林地方檢察署檢察官
被      告  林俊廷




指定辯護人  劉家豪律師
上列被告因違反毒品危害防制條例案件，經檢察官提起公訴（11
1年度偵字第14538號），本院判決如下：
    主  文
乙○○共同犯販賣第三級毒品罪，處有期徒刑貳年陸月。扣案如附
表編號一所示之物沒收。未扣案犯罪所得新臺幣壹仟元沒收，於
全部或一部不能沒收或不宜執行沒收時，追徵其價額。又共同犯
販賣第三級毒品未遂罪，處有期徒刑壹年拾月。扣案如附表編號
一、二所示之物均沒收。有期徒刑部分，應執行有期徒刑參年肆
月。
    事  實
一、乙○○明知4-甲基甲基卡西酮（4-methylmethcathinone、Mep
    hedrone、4-MMC）係毒品危害防制條例第2條第2項第3款所
    規定之第三級毒品，依法不得販賣，竟基於與真實姓名、年
    籍均不詳、通訊軟體Telegram（下稱Telegram）暱稱「LV」
    之人（下稱「LV」）共同販賣第三級毒品4-甲基甲基卡西酮
    （起訴書贅載第三級毒品硝甲西泮，經公訴人當庭更正刪除
    ）以營利之犯意聯絡，使用其所有如附表編號一所示之黑色
    I Phone12智慧型手機1支（IMEI碼000000000000000，內含
    門號0000000000號SIM卡1張）為聯絡工具，由「LV」對外張
    貼廣告及與買家聯繫販售第三級毒品4-甲基甲基卡西酮，乙
    ○○則依「LV」指示代為運送交付含有第三級毒品4-甲基甲基
    卡西酮成分之毒品咖啡包予買家及收取價金，「LV」並先於
    111年6月27日某時許，將含有第三級毒品4-甲基甲基卡西酮
    成分之毒品咖啡包16包（起訴書贅載咖啡包內尚含第三級毒
    品硝甲西泮，經公訴人當庭更正刪除）交付乙○○，作為販賣
    之用，而分別為下列犯行：
　㈠真實姓名、年籍均不詳之成年買家（無證據證明為未成年之
    人），於111年6月27日晚間9時9分前某時許，與「LV」談妥
    以新臺幣（下同）5,000元購買含有第三級毒品4-甲基甲基
    卡西酮成分之毒品咖啡包11包，「LV」即於111年6月27日晚
    間9時9分許，以Telegram傳送臺北市○○區○○路0段00巷00弄0
    0號3樓之門牌照片及「11/5000」之訊息予乙○○，指示乙○○
    前往上開地點交易。乙○○遂自上開「LV」事先交付之含第三
    級毒品4-甲基甲基卡西酮成分之毒品咖啡包16包中取出11包
    ，於同日晚間9時44分許，抵達臺北市○○區○○路0段00巷00弄
    00號前，將上開毒品咖啡包11包放置於該地址前所停放之車
    牌號碼000-0000號普通重型機車未緊扣之置物箱內，由該成
    年買家自該置物箱內自行拿取，以此方式將上開毒品咖啡包
    11包交付該成年買家，並自該成年買家處收取毒品價金5,00
    0元。乙○○嗣將該5,000元扣除事先約定由乙○○分得之1,000
    元報酬後，剩餘4,000元再於同日晚間某時許，匯入「LV」
    指示之金融帳戶內。
  ㈡真實姓名、年籍均不詳之成年買家（無證據證明為未成年之
    人），於111年6月28日晚間8時3分前某時許，與「LV」談妥
    以2,000元購買含有第三級毒品4-甲基甲基卡西酮成分之毒
    品咖啡包5包，「LV」即於111年6月28日晚間8時3分許，以T
    elegram傳送「5/2000」、「興隆路4段57巷」之訊息予乙○○
    ，指示乙○○前往交易。乙○○遂將上開「LV」事先交付之含第
    三級毒品4-甲基甲基卡西酮成分之毒品咖啡包剩餘5包取出
    ，騎乘車牌號碼000-000號普通重型機車，欲前往臺北市文
    山區興隆路4段57巷交易。嗣乙○○騎乘機車行經臺北市○○區○
    ○○街0段00號前，因騎車使用行動電話，遭警方攔檢盤查，
    乙○○慌張之下將所攜帶之上開毒品咖啡包丟棄在旁，遭警方
    發現而當場逮捕，致未能完成毒品之交易。員警並扣得如附
    表所示之手機1支、毒品咖啡包5包，始查悉上情。
二、案經臺北市政府警察局士林分局報告臺灣士林地方檢察署檢
    察官偵查起訴。
　　理  由
壹、程序方面：
    本判決下列所引用被告乙○○以外之人於審判外所為之供述證
    據，檢察官、被告及辯護人均同意有證據能力（見本院111
    年度訴字第368卷【下稱本院卷】第106頁），本院審酌上開
    證據資料作成時之情況，尚無違法不當及證明力明顯過低之
    瑕疵，而認為以之作為證據應屬適當，依刑事訴訟法第159
    條之5第1項規定，均有證據能力。
貳、實體方面：
一、上開犯罪事實，業據被告乙○○於警詢、偵查、訊問及審理時
    自白不諱（見臺灣士林地方檢察署111年度偵字第14538號卷
    【下稱偵查卷】第15頁至第25頁、第101頁至第107頁、本院
    111年度聲羈字第136號卷【下稱聲羈卷】第39頁至第42頁、
    本院卷第33頁至第39頁、第106頁），核與證人即車牌號碼0
    00-0000號普通重型機車車主陳建銘於偵訊時證述大致相符
    （見偵查卷第207頁至第209頁），並有附表編號二所示扣案
    毒品咖啡包5包照片、附表編號一所示被告扣案手機內與「L
    V」Telegram對話紀錄擷圖照片、警方查獲被告現場照片、
    車牌號碼000-0000號普通重型機車照片在卷可參（見偵查卷
    第51頁至第53頁、第61頁至第65頁、第213頁至第227頁），
    復有如附表所示之手機、毒品咖啡包扣案足憑。另扣案如附
    表編號二所示之毒品咖啡包5包，經交通部民用航空局航空
    醫務中心以氣相層析質譜儀法鑑定結果，檢出第三級毒品4-
    甲基甲基卡西酮成分等節，亦有交通部民用航空局航空醫務
    中心111年7月25日航藥鑑字第0000000號、第0000000Q號毒
    品鑑定書附卷足查（見偵查卷第200頁、第201頁），足認被
    告前揭具任意性之自白核與事實相符，而屬可信。至起訴書
    雖贅載被告係基於與「LV」共同販售內有第三級毒品硝甲西
    泮及4-甲基甲基卡西酮之犯意，販售內有第三級毒品硝甲西
    泮及4-甲基甲基卡西酮成分之毒品咖啡包，惟依上開毒品鑑
    定書所示，於扣案之毒品咖啡包內，並未檢出第三級毒品硝
    甲西泮成分，起訴書此部分顯屬誤載，並業經公訴人當庭更
    正刪除（見本院卷第34頁、第105頁），附此說明。綜上所
    述，本件事證明確，被告犯行堪予認定，應依法論科。
二、論罪科刑：
  ㈠按4-甲基甲基卡西酮係毒品危害防制條例第2條第2項第3款所
    規定之第三級毒品，依法不得販賣，是核被告就事實欄一、
    （一）所為，係犯毒品危害防制條例第4條第3項之販賣第三
    級毒品罪，就事實欄一、（二）部分所為，係犯同條例第4
    條第6項、第3項之販賣第三級毒品未遂罪。
　㈡被告與「LV」間，就事實欄一、（一）、（二）所示犯行，
    均有犯意聯絡及行為分擔，為共同正犯。
　㈢被告所犯販賣第三級毒品罪、販賣第三級毒品未遂罪，其犯
    意各別，行為互殊，應分論併罰。
　㈣刑之加重、減輕事由：
　1.本案構成累犯但不加重其刑之說明：
　　查被告前因傷害案件，經本院以107年度審易字第2400號判
    決處有期徒刑8月確定，於110年4月7日縮刑期滿出監而執行
    完畢等情，業據檢察官提出臺灣高等法院被告前案紀錄表為
    證（見本院卷第118頁至第121頁），且為被告、辯護人所不
    爭執（見本院卷第114頁）。是被告於有期徒刑執行完畢後5
    年內故意再犯本件各次犯行均為有期徒刑以上之罪，固合於
    刑法第47條第1項累犯之要件，但參酌司法院釋字第775號解
    釋意旨，被告上開執行之傷害案件之罪質、侵害法益、犯罪
    行為情節、手法等顯與本案有異，且檢察官除引據被告之前
    案紀錄外，並未提出其他應加重其刑之證明，徒憑被告上述
    前案執行紀錄，尚難逕認被告犯本案犯行係出於行為人本身
    之特別惡性及對刑罰感應力薄弱，故裁量不予加重本刑，但
    被告之前案紀錄可作為量刑審酌事項、因素。
  2.被告雖已著手於事實欄一、（二）之販賣第三級毒品行為，
    惟因於販賣過程中遭員警查獲，而未能交付毒品，是其犯罪
    尚屬未遂，衡其情節較既遂犯為輕，爰依刑法第25條第2項
    規定，按既遂犯之刑減輕之。
　3.被告於警詢、偵查、訊問及審理中均坦承本案全部犯行，符
    合在偵審中均自白之減刑要件，應依毒品危害防制條例第17
    條第2項規定，減輕其刑，並就事實欄一、（二）之犯行，
    依法遞減之。
　4.按刑法第59條之酌量減輕其刑，必於犯罪之情狀，在客觀上
    足以引起一般同情，認為即予宣告法定最低度刑期猶嫌過重
    者，始有其適用。而同為販賣毒品之人，其原因動機不一，
    犯罪情節未必盡同，或有大宗運輸者，亦有中、小之分，其
    販賣行為所造成危害社會之程度自屬有異，法律科處此類犯
    罪，所設之法定最低本刑卻相同，不可謂不重。於此情形，
    倘依其情狀處以相當之有期徒刑，即足以懲儆，並可達防衛
    社會之目的者，自非不可依客觀之犯行與主觀之惡性二者加
    以考量其情狀，是否有可憫恕之處，適用刑法第59條之規定
    酌量減輕其刑，期使個案裁判之量刑，能斟酌至當，符合比
    例原則。經查，被告所犯事實欄一、（一）所示販賣第三級
    毒品犯行，其所販賣之數量不多，所賺取之利益非鉅，顯非
    以之營利謀生，犯罪情節難與大盤或中盤毒梟者相提併論，
    主觀惡性亦有明顯不同。故衡之上情，倘處以販賣第三級毒
    品罪之法定最低刑度即有期徒刑7年，縱依毒品危害防制條
    例第17條第2項減輕其刑後，其最輕本刑仍為有期徒刑3年6
    月，仍屬情輕而法重，堪認被告事實欄一、（一）所示犯行
    之犯罪情狀客觀上足以引起一般同情，有顯可憫恕之情形，
    依刑法第59條之規定遞減其刑。至被告事實欄一、（二）所
    示販賣第三級毒品未遂犯行，依毒品危害防制條例第17條第
    2項、刑法第25條第2項遞減其刑後，其最輕本刑已為有期徒
    刑1年9月，並無情輕法重之情，此部分尚無依刑法第59條規
    定酌減其刑之餘地，併此敘明。
　5.按毒品危害防制條例第17條第1項規定「犯第4條至第8 條、
    第10條或第11條之罪，供出毒品來源，因而查獲其他正犯或
    共犯者，減輕或免除其刑」。本案被告固供稱與其共同販賣
    第三級毒品咖啡包之「LV」，真實姓名為「杜冠霖」，但無
    法提供其具體人別資料（見本院卷第35頁），且經本院函詢
    臺北市政府警察局士林分局結果，警方並未因被告供述而有
    查獲共犯或上游之情事，有臺北市政府警察局士林分局111
    年9月5日北市警刑士分刑字第1110216954號函附卷可參（見
    本院卷第94頁），足見未因被告之供述而查獲本案其他正犯
    。依此，本案尚無毒品危害防制條例第17條第1項規定之適
    用，亦此敘明。
　㈤爰以行為人責任為基礎，審酌被告不思以正當途徑獲取財物
    ，明知毒品危害身心甚劇，且一經成癮，甚且影響社會治安
    ，危害深遠，竟為貪圖小利，無視政府制定毒品危害防制條
    例杜絕毒品犯罪之禁令，從事販毒行為，負責擔任運送毒品
    、收取價金之角色分工，然考量本件2次販賣毒品之數量非
    鉅，上開毒品鑑定書所示本案被告販賣之毒品咖啡包，每包
    內含第三級毒品4-甲基甲基卡西酮之純度亦僅有1.2％（見偵
    查卷第195頁），及被告犯罪動機、目的、手段、情節，及
    被告犯罪後始終坦承犯行，甚具悔意，犯後態度良好，兼衡
    被告自陳之智識程度、家庭生活狀況（見本院卷第114頁）
    、卷附臺灣高等法院被告前案紀錄表所示被告素行資料（見
    本院卷第118頁至第121頁）等一切情狀，量處如主文所示之
    刑，並審酌被告所犯之2罪罪質相同，犯罪時間間隔未及1日
    ，如以實質累加之方式定應執行刑，其處罰之刑度顯將超過
    其行為之不法內涵，應綜合考量所犯數罪犯罪類型、侵害法
    益、各別刑罰規範之目的、輕重罪間體系之平衡、整體犯罪
    非難評價、各罪彼此間之關聯性（例如：數罪犯罪時間、空
    間、各行為所侵害法益之專屬性或同一性、數罪對法益侵害
    之加重效應）、罪數所反映被告之人格特性與犯罪傾向、數
    罪對法益侵害之加重效應及刑罰之內部界限、對被告施以矯
    正之必要性，定其應執行之刑，以符合罪刑相當及比例原則
    ，實現刑罰權之公平正義。　
三、沒收部分：
　㈠按扣案如附表編號二所示毒品咖啡包5包，為被告事實欄一、
    （二）所示販賣第三級毒品未遂罪所欲販賣之毒品，且經送
    驗後檢出含第三級毒品4-甲基甲基卡西酮，有上開交通部民
    用航空局航空醫務中心毒品鑑定書在卷可考（見偵查卷第19
    9頁、第201頁），屬第三級毒品暨違禁物，應依刑法第38條
    第1項之規定，宣告沒收。另用以包裝上開毒品之包裝袋5個
    ，因殘有毒品，難以析離且無析離必要與實益，應與毒品整
    體同視，依前開規定沒收之。
　㈡扣案之如附表編號一所示手機1支，為被告所有且係供其犯本
    案各次販賣毒品犯罪所用，此據被告供明在卷（見本院卷第
    113頁至第114頁），應依毒品危害防制條例第19條第1項之
    規定，宣告沒收。　　
　㈢按犯罪所得，屬於犯罪行為人者，沒收之，於全部或一部不
    能沒收或不宜執行沒收時，追徵其價額，刑法第38 條之1第
    1項前段、第3項定有明文。又共同正犯犯罪所得之沒收、追
    繳或追徵，應就各人分受所得之數為沒收，追徵亦以其所費
    失者為限。另販賣毒品所得之對價，不問其中何部分屬於成
    本，何部分屬於犯罪所得之財物，應均予沒收。被告就事實
    欄一、（一）犯行，已將買家交付之價金5,000元，保留1,0
    00元作為本次販賣行為之報酬，業據被告自承在卷（見本院
    卷第112頁），為其本案犯罪所得，雖未扣案，仍應依刑法
    第38條之1第1項前段、第3項規定，予以宣告沒收，於全部
    或一部不能沒收或不宜執行沒收時，追徵其價額。
據上論斷，應依刑事訴訟法第299條第1項前段，判決如主文。
本案經檢察官甲○○提起公訴，檢察官林聰良、林嘉宏到庭執行職
務。
中　　華　　民　　國　　111 　年　　10 　月　　6 　　日
                  刑事第五庭　審判長法  官  蔡明宏
　　　　　　　　　　                法  官  陳銘壎
　　　　　　　　　　                法  官  李昭然
以上正本證明與原本無異。
如不服本判決，應於收受判決後20日內向本院提出上訴書狀，並
應敘述具體理由；其未敘述上訴理由者，應於上訴期間屆滿後20
日內向本院補提理由書（均須按他造當事人之人數附繕本），「
切勿逕送上級法院」。
因疫情而遲誤不變期間，得向法院聲請回復原狀。
                                    書記官   江定宜
中　　華　　民　　國　　111 　年　　10　　月　　6 　　日
附錄本判決論罪科刑之法條依據：
毒品危害防制條例第4條
製造、運輸、販賣第一級毒品者，處死刑或無期徒刑；處無期徒
刑者，得併科新臺幣三千萬元以下罰金。
製造、運輸、販賣第二級毒品者，處無期徒刑或十年以上有期徒
刑，得併科新臺幣一千五百萬元以下罰金。
製造、運輸、販賣第三級毒品者，處七年以上有期徒刑，得併科
新臺幣一千萬元以下罰金。
製造、運輸、販賣第四級毒品者，處五年以上十二年以下有期徒
刑，得併科新臺幣五百萬元以下罰金。
製造、運輸、販賣專供製造或施用毒品之器具者，處一年以上七
年以下有期徒刑，得併科新臺幣一百五十萬元以下罰金。
前五項之未遂犯罰之。
附表
編號 應沒收之物名稱及數量   1 黑色I Phone12智慧型手機1支（IMEI碼000000000000000，內含門號0000000000號SIM卡1張）  2 內含第三級毒品成分4-甲基甲基卡西酮（4-methylmethcathinone）之毒品咖啡包5包 實稱毛重共計27.8420公克（含5袋10標籤1膠帶），淨重共計22.8480公克，取樣0.3581公克，驗餘淨重共計22.4899公克，檢出4-甲基甲基卡西酮成分，純度為1.2％，純質淨重0.2742公克